臺灣高等法院民事判決　　　　　　　　　 96年度金上字第6號
上　訴　人　丙○
訴訟代理人　賴芳玉律師
　　　　　　劉姿吟律師
被上訴人　　甲○○
　　　　　　　　　　　　之1
訴訟代理人　林正杰律師
被上訴人　　中信證券股份有限公司
　　　　　　　　　　　　樓
法定代理人　乙○○
被上訴人　　中信期貨股份有限公司
法定代理人　丁○○
上二人共同
訴訟代理人　周瑤敏律師
上列當事人間請求侵權行為損害賠償事件，上訴人對於中華民國
96年1月15日臺灣臺北地方法院93年度金字第66號第一審判決提
起上訴，並為訴之追加，本院於96年11月20日言詞辯論終結，判
決如下：
    主  文
上訴及追加之訴均駁回。
第二審（含追加之訴部分）訴訟費用由上訴人負擔。
    事實及理由
壹、程序方面：
一、本件被上訴人中信期貨股份有限公司之法定代理人已由「陳
    瑞玨」變更為「丁○○」，有公司變更登記表可考（見本院
    卷(二)第81頁），茲據丁○○具狀聲明承受訴訟（見本院卷(二)
    第41頁之書狀），經核並無不合，應予准許。
二、上訴人於原審係依民法第184條第1項、第188條第1項規定、
    及上訴人與被上訴人甲○○於民國93年6月13日訂立之協議
    書，請求被上訴人連帶賠償（見原審卷(一)第3頁至第10頁之
    起訴狀）；嗣於上訴後再提出被上訴人甲○○依規定不得全
    權代客操作，被上訴人違反保護他人法律，該當民法第184
    條第2項規定之主張，是否屬新攻擊防禦方法？經查，上訴
    人雖於上訴後再追加主張依民法第184條第2項之規定為請求
    ，惟上訴人本件請求之基礎原因事實仍相同，則依民事訴訟
    法第446條第1項、第255條第1項第2款之規定，追加部分程
    序自屬合法，應予准許。合先敘明。
貳、實體方面：
一、上訴人部分：
    上訴人主張：伊自90年2月14日起在被上訴人中信證券股份
    有限公司（下稱中信證券公司）開設證券交易帳戶（帳號為
    00000000000號），約定該公司及其營業員即被上訴人甲○
    ○應依伊指示，就特定股票名稱、股款及限價，於證券交易
    集中市場、櫃台買賣中心代為下單買賣股票。詎伊於93年6
    月間發現銀行帳戶有異常變動，進而查知甲○○自93年3月
    23日起至93年6月15日期間，未經伊指示、授權，擅自以伊
    名義進行現金及融資股票買賣交易，造成伊重大損失達新台
    幣（下同）604萬8,276元。又伊自93年3月5日起，於被上訴
    人中信期貨股份有限公司（下稱中信期貨公司）開設期貨帳
    戶（帳號為0000000號），約定該公司及其營業員即甲○○
    應依伊指示，操作期貨交易。但甲○○未經伊指示、授權，
    而擅以伊名義進行期貨買賣交易，造成伊重大損失達196萬
    3,591元（見原審卷(三)第311頁之書狀，原審誤載為199萬
    6,591元）。縱認甲○○與中信證券公司應連帶給付604萬
    8,276元、甲○○應與中信期貨公司連帶給付196萬3,591元
    不可採；則依伊與甲○○簽署之雙方協議書（下稱系爭協議
    書）之約定，甲○○應給付伊445萬元等情，爰依民法第184
    條第1項、第188條第1項規定、上訴人與甲○○間所訂立之
    系爭協議書之約定（上訴後再主張甲○○依規定不得全權代
    客操作，屬違反保護他人法律，追加依民法第184條第2項規
    定為請求），求為命：(一)甲○○、中信證券公司應連帶給付
    上訴人604萬8,276元及自93年10月21日起至清償日止，按年
    息百分之5計算之利息。(二)甲○○、中信期貨公司應連帶給
    付上訴人196萬3,591元及自93年10月21日起至清償日止，按
    年息百分之5計算利息之判決（原審為上訴人敗訴之判決，
    上訴人聲明不服提起上訴）。並上訴聲明：(一)原判決廢棄。
    (二)甲○○、中信證券公司應連帶給付上訴人604萬8,276元及
    自93年10月21日起至清償日止，按年息百分之5計算之利息
    。(三)甲○○、中信期貨公司應連帶給付上訴人196萬3,591元
    及自93年10月21日起至清償日止，按年息百分之5計算之利
    息。(四)願供擔保，請准宣告假執行。
二、被上訴人部分：
    (一)被上訴人甲○○則以：上訴人自90年2月16日起委託伊買
      賣股票，至93年6月16日止，伊皆依上訴人之指示及授權
      ，進行股票及期貨買賣，且上訴人於中信證券公司之股票
      交易帳戶存摺、印章均由其親自保管，伊絕無擅自以上訴
      人名義進行買賣之情事。另由被上訴人中信證券公司提供
      之「電話錄音紀錄」可悉，上訴人對此期間委由伊下單之
      股票異動情事知之甚詳，且要求伊不用向其回報買賣情形
      ，來回操作短線，上訴人自陳不能干涉太多等情。另上訴
      人每筆交易，中信證券公司每日皆將當日股票交易對帳單
      自動傳真予上訴人、每週五伊亦會至上訴人家中進行對帳
      ，中信證券公司每月亦將當月股票交易對帳單以雙掛號寄
      予上訴人。上訴人長期以來收受上開對帳單後，均未就其
      股票交易內容向伊或中信證券公司提出任何質疑。本件實
      係93年3月23日至93年6月16日間股市整體盤局不振影響下
      ，使得上訴人當時或有虧損，惟整體結算結果上訴人並未
      虧損，仍有獲利。近期竟因一時虧損，即無端興訟要求伊
      賠償其損失，自屬無據。且本件損害之發生或擴大，上訴
      人與有過失。又上訴人雖主張伊於93年6月16日盜賣上訴
      人之燁隆等數筆股票，並指陳伊承認上情而與上訴人達成
      協議等情。惟伊於當日並未上班，而係由訴外人即營業主
      管林立安接受上訴人電話委託下單，顯見上訴人之指控並
      非事實，益證該協議書所載內容係伊於非自由意志下被脅
      迫所為，已經撤銷，自不足為本件論斷之依據等語，資為
      抗辯。並答辯聲明：(一)上訴駁回。(二)如受不利判決，願預
      供擔保請准宣告免為假執行。
    (二)被上訴人中信證券公司、中信期貨公司公司則以：上訴人
      於90年2月14日在中信證券公司開設證券交易帳戶，並簽
      訂「受託買賣有價證券開戶契約」，上訴人復於93年3月5
      日在中信期貨公司開設期貨帳戶並簽訂「開戶文件」。上
      訴人於93年間與中信證券公司之營業員甲○○間，達成借
      用上訴人證券帳戶及期貨帳戶之合意，由甲○○向上訴人
      借貸前開帳戶內之金錢，自行操作股票及期貨，從而倘上
      訴人因此而受有損害，應向甲○○請求賠償，與中信證券
      公司及中信期貨公司無關。縱上訴人與甲○○間並無上述
      借貸關係，但上訴人曾全權授權甲○○為其操作股票及期
      貨，故甲○○對上訴人並不構成侵權行為。且借用他人帳
      戶及全權委託，均非屬甲○○職務上之行為，中信證券公
      司及中信期貨公司並無民法第188條之適用。又中信證券
      公司、中信期貨公司公司均定期寄送買賣交易對帳單及月
      對帳單予上訴人，上訴人收受後並未反應交易紀錄有誤，
      故上訴人就損害之發生或擴大與有過失。並答辯聲明：(一)
      上訴駁回。(二)如受不利判決，願預供擔保請准宣告免為假
      執行。
三、兩造不爭執事項：
    (一)上訴人自90年2月14日起，於被上訴人中信證券公司士林
      分公司開設證券交易帳戶（交易帳號為00000000000號）
      ，營業員為甲○○。
    (二)上訴人自93年3月5日起，於被上訴人中信期貨公司開設期
      貨帳戶（第0000000期貨帳戶），營業員為甲○○。
    (三)甲○○受僱於中信證券公司擔任營業員。
    (四)上訴人與甲○○於93年6月13日簽訂「雙方協議書」等事
      實，為兩造所不爭執（見本院卷(二)第1、14、15頁之書狀
      、第48頁之筆錄），且有系爭協議書、台灣證券交易所股
      份有限公司（下稱證交所）書函、開戶文件、可用保證金
      明細表、股票交易紀錄表可證（見原審卷(一)第12頁至第14
      頁、第25頁至第27頁、第30頁至第43頁），固堪信為真實
      。
四、本件經依民事訴訟法第463條準用同法第270條之1第1項第3
    款規定，整理並協議簡化爭點後，兩造同意就本院96年10月
    1日準備程序中，兩造協議簡化之爭點為辯論範圍（見本院
    卷(二)第49頁之筆錄）。茲分述如下：
    (一)關於甲○○是否未經上訴人指示或授權，擅自以上訴人名
      義進行交易？上訴人與甲○○間是否存有全權委託契約？
      1.上訴人主張就系爭股票、期貨買賣交易，伊均約定甲○
        ○應依伊指示或授權進行交易云云，惟為甲○○所否認
        。則當事人主張有利於己之事實者，就其事實有舉證之
        責任，民事訴訟法第277條前段定有明文。
      2.查，上訴人係於90年2月14日與被上訴人中信證券公司
        簽署電子式交易帳戶委託買賣同意書，以辦理網路下單
        作業，有開戶同意書影本可考（見原審卷(二)第47頁）。
        又依中信證券公司所提供每日以電腦設定自動傳真對帳
        單至客戶家中之服務，上訴人亦要求提供此項服務，故
        上訴人如當日有股票交易時，中信證券公司電腦即會自
        動設定將當日股票交易之對帳單傳真至上訴人提供之
        0000-0000傳真機上，並每月就當月股票交易皆有對帳
        單寄予客戶，而該對帳單係以「雙掛號」寄出，且對帳
        單上皆註明「內容如有錯誤，請貴客戶於一週內至本公
        司查對，逾期視為無誤。」等語，倘上訴人發現任何交
        易異常之情事，理應於次月即可得知，可就此向中信證
        券公司或甲○○反應，而上訴人自90年2月14日起至93
        年6月15日止，長達3年期間均以電子式交易買賣有價證
        券，且中信證券公司確實於每月將對帳單以雙掛號寄送
        予上訴人核對，並經上訴人收受等情，亦有上開查核報
        告書附件即中信證券公司買賣對帳單寄送及詢證確認檢
        查表、大宗掛號函件存根、掛號函件回執聯影本可稽（
        見原審卷(二)第231頁至第239頁），此期間上訴人從未提
        出異議，卻在六個月後，始主張有被盜用帳戶之情事，
        自有可議之處。
      3.又本件證券集保存摺及印章皆由上訴人自行保管，亦為
        上訴人所自認（見原審卷(二)第9頁之訪談紀錄），則上
        訴人可隨時持集保存摺至中信證券公司讀取股票買賣記
        錄，外人實無從操控。而使用網際網路方式進行金融交
        易時，由於中信證券公司無法直接判別使用者之身分，
        因此使用者必須於登錄系統輸入中信證券公司所交付之
        密碼（或經使用者更換後之密碼），以供中信證券公司
        識別，再繼續進行電子交易，有上訴人於中信證券公司
        之開戶契約、電話錄音紀錄可考（見原審卷(三)第216頁
        至第236頁）。上訴人既知悉證券交易情事，卻未為反
        對之意思表示，足見上訴人確已取得電子式交易密碼，
        並將該密碼交付甲○○，以便於實施網路下單作業。
      4.再依中信證券公司所製作之93年4月至6月間「客戶賴湘
        瀅（即上訴人丙○）與營業員甲○○之電話錄音紀錄」
        ，可知上訴人對其全權委由甲○○網路下單之股票異動
        情事，皆知之甚詳：「93/4/23早上08:18（甲○○）：
        我昨天有跟妳講茂德不要接。（丙○）：昨天已經太慢
        了，茂德從35.9一直跌，已經跌一段了，照講妳有經驗
        ，妳是內行，妳沒注意到才會變成這樣，妳若要顧股票
        ，就不能顧你的業績。（甲○○）…我若要顧業績，就
        不會跟妳網路下單，你要買就買好了，我不會擋你。（
        丙○）：…這個有錄音喔！不要說太多，我再跟你講。
        」、「93/4/27 09:32（丙○）：裕隆跌那麼厲害。（
        甲○○）：對啊，一直再跌。（丙○）：妳沒問什麼原
        因？（甲○○）：因為汽車漲價，銷售量差，買氣不盛
        ，…。（丙○）：我跟妳講，我之前有去卜卦，卜很準
        的，他叫我3/15以後就不要買了，我有跟妳講過2次嘛
        ，現在算起來已經賠了2-300萬了，我覺得跌也是沒有
        辦法的，…。（甲○○）：我知道妳的意思。（丙○）
        ：到現在算起來來回少賺4-500萬，裕隆跌也是沒辦法
        ，我是這樣認為。」（表示上訴人隨時都在計算其股票
        進出之盈虧，非其所稱之不知情）、「93/5/6 11：37
        （丙○）：我看了依下銀行存摺，今天為什麼又支出
        170多萬。（甲○○）：因為那天有賣啊，隔天再買回
        來，前一天有進帳，對不對？（丙○）：對啊，妳又買
        了什麼？…」、「93/5/20 08:16（丙○）：幫我算每
        種股票股價到多少會被斷頭？（甲○○）：必須整戶計
        算。…」（表示上訴人有操作股票融資）、「93/5/24
        08：19（丙○）：今天家裡開始作地板，我要監工，股
        票幫我注意一下。（甲○○）：OK。…08:53（丙○）
        ：我的本命不能作短期，重點在這裡，我讓妳知道，之
        前我去澳洲，我都讓妳操（作），我不參與，結果你都
        賺錢，我若跟你合作，都賠錢，上回我在台灣也這樣。
        …（丙○）：那來回操作的話，我就不參與，妳不要跟
        我回報。…（丙○）：留10萬給我，50萬今天開始你處
        理。（甲○○）：OK，帳上留10萬。」（表示上訴人要
        求被上訴人代操股票，且不需要向她回報）、「93/5/
        25 09:54…（丙○）：作短，這兩三天別出掉，一樣作
        短，看妳自已如何運作，我不能干涉太多。（甲○○）
        ：OK」（即表示上訴人全權委託被上訴人代操股票）、
        「93/5/27 11:29…（丙○）：那妳過去兩天怎麼作的
        ？前幾天有沒有來回作？（甲○○）：有來回作。…妳
        家地毯做到何時？（丙○）：下禮拜。（甲○○）：那
        ，我下禮拜去找妳。（丙○）：好啊，我們都每個禮拜
        五算帳。（甲○○）：對。（丙○）：如果妳時間夠長
        的話，妳就買和賣跟我講，我紀錄下來，這樣妳沒有壓
        力。」（表示兩造確有每週五對帳之習慣，上訴人熟悉
        其股票進出狀況）（丙○）：妳要買要賣不用跟我說，
        作短線。（甲○○）：不用跟你講，我瞭解。（丙○）
        ：賣了還是買了之後，跟我講就好了。（甲○○）：妳
        就做紀錄就好了。（丙○）：對。」（表示上訴人全權
        委託被上訴人代操股票），有電話錄音紀錄可考（見原
        審卷(二)第33頁至第39頁）。再參以證交所於93年12月2
        日之查核報告亦指出：「…（三）經調聽93年4月23日
        至6月11日邱員（即甲○○，下同）專線電話錄音紀錄
        ，依據部分電話錄音內容顯示，邱員以網路代賴君（即
        丙○，下同）下單買賣股票乙節，應係賴君所授權，而
        邱員亦確實有接受賴君全權委託代為買賣股票之情事。
        」該查核報告亦指出「…（四）另調閱賴君之開戶（含
        電子交易開戶）徵信資料、電子交易作業手冊、93年3
        月23日至93年6月16日之交易明細表（除93年6月16日為
        電話委託下單外，其餘均為網路委託下單）、…。」等
        情（見原審卷(二)第5頁之查核報告）。是本件經證交所
        查核後，認為甲○○有受理上訴人對買賣有價證券之種
        類、數量、價格及買進或賣出之全權委託情事，違反該
        公司營業細則第85條第1項之規定，有該所函文及查核
        報告書一份可考（見原審卷(二)第1頁至第6頁），足證上
        訴人確有授權甲○○為其操作，全權處理股票交易買賣
        之情事。
      5.又就期貨買賣交易部分，上訴人係於93年3月5日在被上
        訴人中信期貨公司開戶從事期貨交易，有開戶文件及開
        戶徵信資料表等資料可考（見原審卷(二)第281頁至第284
        頁）。雖被上訴人甲○○均於買賣委託書上勾選為電話
        委託，但被上訴人中信期貨公司並無電話錄音存證，顯
        然填寫買賣委託書不實，經台灣期貨交易所股份有限公
        司（下稱期交所）查核後，於93年12月8日檢送之查核
        報告亦指出上訴人有全權委由甲○○操作期貨之情事，
　　　  該查核報告指出：「…(二)經查期貨交易人賴湘瀅君（即
        上訴人丙○）之買賣委託書，發現所有買賣皆為營業員
        甲○○接受客戶全權委託之交易行為，營業員甲○○涉
        有違反『證券商經營期貨交易輔助業務管理規則』第29
        條第1項第3款，接受期貨交易人全權委託之交易規定。
        」有該所函文及查核報告可稽（見原審卷(二)第262頁至
        第271頁）。足證上訴人曾授權甲○○全權處理期貨買
        賣交易甚明。再參以上訴人自93年3月10日起至93年5月
        17日止，曾進行數百筆期貨交易，有期貨成交明細表可
        稽（見原審卷(一)第38頁至第43頁）；且中信期貨公司確
        已定期寄發期貨交易買賣報告書及月對帳單供上訴人核
        對，有上開查核報告附件即對帳單送達資料可考（見原
        審卷(二)第295頁至第309頁）。而系爭期貨交易數量既如
        此龐大，衡諸常情，上訴人不可能毫不知情，其既知悉
        期貨交易情事，卻未為反對之意思表示，益證上訴人確
        曾授權甲○○全權處理期貨買賣交易。
      6.上訴人雖主張伊視力近乎失明，無法閱讀文字，縱令伊
        有收受對帳單，亦不能以伊未詳細閱覽，即認伊有全權
        委託甲○○代為買賣股票及期貨云云。惟查，上訴人於
        接受證交所及期交所之訪談時，均表示有收受中信證券
        公司及中信期貨公司所寄發之對帳單，並於訪談紀錄上
        簽名，有證交所之訪談紀錄及期交所之訪談紀錄可考（
        依序見原審卷(二)第8、9頁、第274頁至第277頁）。再參
        以上訴人從事股票及期貨買賣交易之數量及種類並非單
        一，若無對帳單提供每日交易明細，上訴人顯然無從得
        知其各筆交易為獲利或虧損，足見上訴人係全權委任甲
        ○○為其買賣股票、期貨，否則豈有容許甲○○使用其
        帳戶交易股票、期貨長達四個月之理。是上訴人主張伊
        並未全權委託甲○○買賣股票及期貨云云，殊不足取。
        則甲○○並無以上訴人名義盜買、盜賣股票、期貨之情
        事，縱上訴人財產因股票、期貨交易發生損失，亦屬上
        訴人全權委託同意之結果。
    (二)上訴人與甲○○間存有全權委託契約，該契約是否違反保
      護他人之法律？
      1.承前所述，上訴人與被上訴人甲○○間確存有上訴人全
        權委託甲○○操作股票及期貨之契約。而由前揭證交所
        查核報告及期交所查核報告，足證此全權委託契約之範
        圍包括股票、期貨。
      2.本件任何一筆交易，除93年6月16日因甲○○休假未上
        班，係由營業主管林立安代辦上訴人當日之電話委託下
        單之筆數外（見原審卷(二)第17頁至第27頁所附林立安書
        寫之說明書中信證券士林分公司當日請假代理專簿、電
        話錄音記錄、委託書影本及成交記錄），其餘均係經上
        訴人全權委託甲○○網路下單，等同上訴人自己下單交
        易，而上訴人所進行之各筆交易，上訴人嗣後亦確認無
        誤，從未提出任何異議。又本件為上訴人將密碼交付甲
        ○○，全權委託其代為網路下單，此為上訴人同意之行
        為，而經證交所查核後，認為甲○○有受理上訴人對買
        賣有價證券之種類、數量、價格及買進或賣出之全權委
        託情事，就證券部分：違反證交所營業細則第85條第1
        項「證券經紀商不得接受有價證券買賣代為決定種類、
        數量、價格或買入賣出之全權委託」規定之情事。就期
        貨部分：甲○○涉有違反「證券商經營期貨交易輔助業
        務管理規則」第29條第1項第3款，接受期貨交易人全權
        委託之交易規定及第6條準用「期貨商管理規則」第33
        條買賣委託書相關規定之情事。」有該所函文及查核報
        告可稽（見原審卷(二)第3、4頁之查核結果欄所載）；而
        期交所之查核報告亦指出：「…(二)經查期貨交易人賴湘
        瀅君（即上訴人丙○）之買賣委託書，發現所有買賣皆
        為營業員甲○○接受客戶全權委託之交易行為，營業員
        甲○○涉有違反『證券商經營期貨交易輔助業務管理規
        則』第29條第1項第3款，接受期貨交易人全權委託之交
        易規定。」有該所函文及查核報告可稽（見原審卷(二)第
        262頁至第271頁）。上開規定，兼含保護投資人目的，
        亦為眾所週知。足證甲○○確有違反上開規定之行為，
        其與上訴人間之全權委託契約顯有違反保護他人之法令
        ，固堪認定。
    (三)被上訴人中信證券公司、中信期貨公司是否須與被上訴人
      甲○○負連帶賠償責任？
      1.按民法第188條第1項規定僱用人之連帶賠償責任，係為
        保護被害人，避免被害人對受僱人請求賠償，有名無實
        而設。故此之所謂受僱人，並不以事實上有僱傭契約者
        為限，凡客觀上被他人使用，為之服勞務而受其監督者
        ，均屬受僱人。換言之，依一般社會觀念，若其人確有
        被他人使用，為之服勞務而受其監督之客觀事實存在，
        自應認其人為該他人之受僱人」（最高法院88年度台上
        字第2618號判決要旨參照--見本院卷(一)第107、108頁之
        判決）。又按民法第188條第1項所稱之「執行職務」，
        一以行為之外觀斷之，凡受僱人之「行為外觀」具有執
        行職務之形式，在客觀上足以認定其為執行職務者，就
        令其為濫用職務行為、怠於執行職務行為或利用職務上
        之機會及與執行職務之時間或處所有密切關係之行為，
        亦應涵攝在內（最高法院91年度台上字第1025號判決要
        旨參照--見本院卷(一)第177頁至第179頁之判決）。
      2.查，甲○○為中信證券公司之營業員，此為兩造所不爭
        執，則甲○○為中信證券公司之受僱人。甲○○既係中
        信證券公司之受僱人，其以身為營業員，利用職務上之
        機會及與執行職務之時間，接受上訴人之全權委託，確
        有違反規定之行為，已違反保護他人之法令，而構成侵
        權行為，已如前述。而中信證券公司身為僱用人，就甲
        ○○此等行為，揆諸前開說明，自應依民法第188條第1
        項規定負連帶損害賠償責任。
      3.又上訴人於中信期貨公司之期貨開戶文件上載明「業務
        員：甲○○」（見本院卷(一)第109頁第112頁）。且甲○
        ○雖受僱於中信證券公司擔任營業員，然上訴人自93年
        3月5日起，於中信期貨公司開設期貨帳戶（第0000000
        期貨帳戶），營業員為甲○○之事實，亦為中信期貨公
        司所不爭執（見本院卷(二)第48頁之筆錄），而中信期貨
        公司亦自承中信證券公司為其期貨交易輔助人（見本院
        卷(二)第25頁之書狀），足見甲○○客觀上有為中信期貨
        公司服勞務之事實，中信證券公司及其員工即甲○○，
        顯係為中信期貨公司之利益而為期貨業務之履行，中信
        期貨公司就中信證券公司及其員工即甲○○，客觀上自
        負有監督之責。甲○○既為中信期貨公司執行職務，又
        受中信期貨公司監督之客觀事實存在，揆諸前開說明，
        堪認甲○○就期貨業務之履行，為中信期貨公司之受僱
        人，中信期貨公司就甲○○之不法行為，自應依民法第
        188條第1項規定，負連帶損害賠償責任。
    (四)上訴人是否與有過失？
      1.按「損害之發生或擴大，被害人與有過失者，法院得減
        輕賠償金額或免除之。」民法第217條第1項定有明文。
        所謂被害人與有過失，只須其行為為損害之共同原因，
        且其過失行為並有助成損害之發生或擴大者，即屬相當
        ，不問賠償義務人應負故意、過失或無過失責任，均有
        該條項規定之適用（最高法院86年度台上字第1178號及
        第1395號判決意旨參照）。
      2.查，上訴人明知將其證券帳戶及期貨帳戶交由被上訴人
        甲○○全權操作於法不合，竟仍為之。而被上訴人中信
        證券公司及中信期貨公司均定期寄發買賣交易對帳單及
        月對帳單予上訴人，上訴人均有收到，且從未表示有何
        筆交易記錄有誤；且上訴人亦每日收到傳真之對帳單。
        又上訴人於證交所訪談報告中亦自承：「有定期收到買
        賣對帳單。」（見原審卷(三)第239頁之記載）；上訴人
        亦稱：「每個禮拜五對帳。」（見原審卷(二)第39頁之錄
        音紀錄）等情；而證交所及期交所之查核報告亦記載中
        信證券公司及中信期貨公司有將月對帳單以雙掛號寄予
        上訴人，足證上訴人明知甲○○為其進行證券及期貨交
        易之全部交易明細及損益。縱上訴人辯稱其視力不佳，
        亦不可能全然不知甲○○有為其交易情事。則造成本件
        損害之發生或擴大，上訴人顯然與有過失。
      3.準此，上訴人就股票及期貨之買賣既全權委託甲○○處
        理，就證券部分，已違反證交所營業細則第85條第1項
        「證券經紀商不得接受有價證券買賣代為決定種類、數
        量、價格或買入賣出之全權委託」之規定。就期貨部分
        ，已違反「證券商經營期貨交易輔助業務管理規則」第
        29條第1項第3款，接受期貨交易人全權委託之交易規定
        及第6條準用「期貨商管理規則」第33條買賣委託書相
        關之規定，已如前述。上訴人明知將其證券帳戶及期貨
        帳戶交由甲○○全權操作為法令所不許，上訴人卻故為
        之。且對中信證券公司及中信期貨公司定期寄發之買賣
        交易對帳單及月對帳單從未表示有何筆交易記錄有誤，
        對傳真之對帳單亦無異議，則造成本件損害之發生或擴
        大，上訴人之可歸責性顯屬重大。本院斟酌上訴人與被
        上訴人甲○○、中信證券公司、中信期貨公司之與有過
        失比例，上訴人顯然較重，是本件損害之發生或擴大，
        因上訴人與有過失，本院得免除甲○○、中信證券公司
        、中信期貨公司賠償全部之金額。
    (五)上訴人「備位主張」得否依系爭協議書所載，請求被上訴
      人甲○○給付445萬元？
      1.上訴人主張甲○○簽署之雙方協議書應為有效云云，惟
        為甲○○所否認。查，系爭協議書係載明：「甲方（即
        甲○○）借用乙方（即上訴人）之帳戶投資股票及期貨
        ，自民國93年1月1日起到民國93年6月11日止損失共計
        新台幣肆佰肆拾伍萬元正，經甲方及乙方兩方同意甲方
        應支付該價予乙方，訂於民國93年6月17日協議付款方
        式」等情（見原審卷(一)第12頁之協議書）。而依一般人
        用語習慣，所謂「借用」之意，應係指甲○○已得上訴
        人同意而使用上訴人之帳戶供己使用，尚難遽認甲○○
        已坦承未得上訴人指示或授權，而擅自使用上訴人之帳
        戶。而上訴人既稱「借用」，即應舉證證明雙方間確有
        借用關係存在，上訴人始終不能舉證證明其與甲○○間
        有借用帳戶關係存在，且「借用」之內容為何，445萬
        元之損失金額如何計算而得，上訴人均未舉證以實其說
        。再參以上訴人訴訟中自始至終均稱係甲○○盜買、盜
        賣其股票、期貨，而主張甲○○應負侵權行為損害賠償
        責任，未曾主張雙方有借用帳戶之情形，兩者顯互相矛
        盾，益證系爭協議書之內容與事實不符。
      2.又前開查核報告書附件二，上訴人曾稱：「…93年6月
        16日賣出燁隆股票150張…，均非本人之委託，後邱員
        承認係其私自之行為，雙方達成協議如協議書。」等情
        （見原審卷(二)第8頁之記載），此即上訴人所述甲○○
        與上訴人簽署系爭協議書之緣由。惟上訴人提出之系爭
        協議書係記載「甲方（甲○○）借用乙方（上訴人）之
        帳戶投資股票及期貨，自93年1月1起到93年6月11日止
        損失共計新台幣肆佰肆拾伍萬元正，…。」，即系爭協
        議書記載之損失日期並未包括93年6月16日。甲○○辯
        稱伊於93年6月16日適逢休假並未上班，係由營業主管
        林立安代辦上訴人當日之電話委託下單等語，有林立安
        書寫之說明書中信證券士林分公司當日請假代理專簿、
        電話錄音記錄、委託書影本及成交記錄可考（見原審卷
        (二)第17頁至第27頁），自屬可信。再參以上訴人於證交
        所稽核室之問答筆錄內容特別提及「…本人帳戶（0000
        000）在93年3月23日前之交易沒有問題，…」（見原審
        卷(二)第8頁之記載），為何系爭協議書卻記載損失日期
        自93年1月1日起，在在證明系爭協議書所載與事實顯然
        不符。
      3.再參酌上訴人與甲○○於93年6月13日簽訂系爭協議書
        ，此為雙方所不爭執。而甲○○於簽訂後，即於93年6
        月18日委任律師函催上訴人，請上訴人於見函後立即停
        止對甲○○暴力恐嚇，並於三日內返還甲○○遭脅迫下
        所簽訂之系爭協議書，以免訟累，有該函可考（見原審
        卷(二)第11頁之函件），足見甲○○於簽訂系爭協議書後
        一年內函催上訴人返還系爭協議書，寓有表示撤銷系爭
        協議書之意。準此，系爭協議書之記載內容確屬不實，
        且甲○○已為撤銷之表示。是上訴人請求甲○○賠償
        445 萬元，自屬無據。
五、綜上所述，上訴人請求被上訴人甲○○、中信證券公司連
    帶給付上訴人604萬8,276元及自93年10月21日起至清償日止
    ，按年息百分之5計算之利息。被上訴人甲○○、中信期
    貨公司連帶給付上訴人196萬3,591元及自93年10月21日起至
    清償日止，按年息百分之5計算之利息，被上訴人甲○○
    依協議應給付445萬元本息，均非屬正當，即屬不應准許。
    從而原審所為上訴人敗訴之判決，並無不合，上訴論旨仍執
    前詞指摘原判決不當，求予廢棄改判，為無理由；另追加依
    民法第184條第2項為請求，亦非正當，不應准許，均應駁回
    。
六、兩造其餘之攻擊或防禦方法及所用之證據，經斟酌後，認為
    均不足以影響判決之結果，爰不逐一論列。
七、據上論結，本件上訴及追加之訴均為無理由，依民事訴訟法
    第449條第1項、第78條，判決如主文。
中　　華　　民　　國　　96　　年　　12　　月　　 4　　日
　　　　　　　　　民事第七庭
                    　審判長法　官  鄭三源
　　　　　　　　　　        法　官  周美月
　　　　　　　　　　        法　官  王聖惠
正本係照原本作成。
上訴人如不服本判決，應於收受送達後20日內向本院提出上訴書
狀，其未表明上訴理由者，應於提出上訴後20日內向本院補提理
由書狀（均須按他造當事人之人數附繕本）上訴時應提出委任律
師或具有律師資格之人之委任狀；委任有律師資格者，另應附具
律師資格證書及釋明委任人與受任人有民事訴訟法第466條之1第
1項但書或第2項（詳附註）所定關係之釋明文書影本。
中　　華　　民　　國　　96　　年　　12　　月　　4 　　日
　　　　　　　　　　　 　　 書記官  陳樂觀
附註：
民事訴訟法第466條之1（第1項、第2項）：
對於第二審判決上訴，上訴人應委任律師為訴訟代理人。但上訴
人或其他法定代理人具有律師資格者，不在此限。
上訴人之配偶、三親等內之血親、二親等內之姻親，或上訴人為
法人、中央或地方機關時，其所屬專任人員具有律師資格並經法
院認為適當者，亦得為第三審訴訟代理人。
